臺灣臺中地方法院民事判決
111年度訴字第2547號
原      告  中國信託商業銀行股份有限公司


法定代理人  利明献  
訴訟代理人  張明賢  
被      告  梁國華  
            梁文安  
上列當事人間請求塗銷所有權移轉登記事件，本院於民國111年1
0月27日言詞辯論終結，判決如下：
    主    文
一、被告就附表所示不動產，於110年12月30日所為之贈與行為
　  及111年1月14日所為之所有權移轉登記行為應予撤銷。
二、被告梁文安應將附表所示不動產於111年1月14日向臺中市○
　  ○地○○○○○000○里○○○○000000號收件字號辦理之
　  所有權移轉登記予以塗銷。　　
三、訴訟費用由被告連帶負擔。　　
    事實及理由
壹、兩造主張：
一、原告主張：
  ㈠原告對被告梁國華有兩筆金額分別為新臺幣（下同）304,912
    元、268,436元，共計573,348元之借款債權及利息（下稱系
    爭債權），並已取得臺灣臺中地方法院111年度司執字第901
    47號債權憑證在案，然梁國華迄今皆未清償。原告於調查梁
    國華之財產資料時，始知原於梁國華名下如附表所示之不動
    產（下稱系爭不動產），業於111年1月14日以贈與為原因，
    移轉登記為其子被告梁文安所有。
　㈡經查梁國華於移轉系爭不動產所有權後，名下業無其他財產
    可供清償債務，顯見被告間無償移轉系爭不動產所有權行為
    ，已損害原告之債權，故原告爰依民法第244條第1項及第4
    項規定，訴請撤銷被告間之無償行為及所有權移轉行為，並
    請求塗銷所有權移轉登記。
　㈢並聲明：如主文所示。
二、被告抗辯：
  ㈠被告梁國華：
    因梁國華於110年8月3日手術氣切，當庭無法以言語陳述，
    但以手勢表示同梁文安下列所述。另以點頭表示知道其有積
    欠原告債務，並搖頭表示其除系爭不動產外，已無其他財產
    。
  ㈡被告梁文安：
    伊父親即被告梁國華係因身體狀況不好，才先行處理系爭不
    動產事宜。被告間就系爭不動產之贈與契約早於110年7月間
    就寫好了，伊並不知道梁國華有積欠原告債務。梁國華除系
    爭不動產外，無其他財產。並聲明：原告之訴駁回。
貳、兩造不爭執及爭執事項
一、不爭執事項：
  ㈠原告就被告梁國華所積欠金額分別為302,584元、265,971元
    兩筆借款聲請支付命令，經本院於111年2月22日核發111年
    度司促字第4537號支付命令在案，該支付命令嗣於同年3月1
    6日確定。（見本院卷第103至109頁）
  ㈡原告持本院111年度司促字第4537號支付命令暨確定證明書對
    被告梁國華之財產聲請強制執行（聲請執行金額分別為本金
    304,912元、268,436元以及利息），經本院以債務人現無財
    產可供執行，而於111年7月22日核發111年度司執字第90147
    號債權憑證在案。（見本院卷第29至31頁）
　㈢被告梁國華於110年12月30日將其名下如附表所列之不動產贈
    與其子即被告梁文安，並於111年1月14日辦理所有權移轉登
    記。（見本院卷第55至61、65頁）　
　㈣被告梁國華贈與並移轉系爭不動產予被告梁文安後，名下無
    其他財產。（見本院卷第86頁）　
二、爭執事項： 
　　原告依民法第244條第1項、第4項主張撤銷被告間就系爭不
    動產之贈與及移轉登記行為，並請求塗銷系爭不動產之所有
    權移轉登記，有無理由？
參、本院判斷：
一、原告主張其對被告梁國華有573,348元之債權，並已取得本
    院111年度司執字第90147號債權憑證在案，梁國華迄今皆未
    清償，原於梁國華名下如附表所示之系爭不動產，業於111
    年1月14日以贈與為原因，移轉登記為被告梁文安所有等情
    ，已為被告所不爭執，並有本院111年度司執字第90147號債
    權憑證（見本院卷29、30頁），及該債權憑證所依憑之本院
    111年度司促字第4537號支付命令及確定證明（見本院卷103
    至109頁）、系爭不動產登記謄本（見本院卷55至61頁）可
    據，自堪採憑。
二、按債務人所為之無償行為，有害及債權者，債權人得聲請法
    院撤銷之，民法第244條第1項定有明文；又所謂害及債權者
    ，係謂因債務人之行為，致債權人之債權不能獲得滿足，或
    因債務人減少財產或增加債務之行為，致債權人之債權陷於
    清償不能，清償困難或遲延而言。本件被告梁國華除系爭不
    動產外，已無其他積極財產乙節，已為被告所自認（見本院
    卷86頁）。則因債務人之不動產係為全體債權人所擔保，被
    告間所為之無償贈與行為，實有侵害債權人即原告受償債權
    之機會，故本件原告依上開規定自得聲請向法院訴求撤銷之
    ，並請求塗銷系爭不動產之所有權移轉登記。
三、從而，原告依民法第244條第1項、第4項之規定，起訴請求
　　被告就附表所示不動產,於110年12月30日所為之贈與行為及
　  111年1月14日所為之所有權移轉登記行為應予撤銷；並請求
    被告梁文安應將上開不動產於111年1月14日向臺中市○○地○○
    ○○○000○里○○○○000000號收件字號辦理之所有權移轉登記予
    以塗銷，洵屬有據，應予准許。
肆、訴訟費用負擔之依據：民事訴訟法第85條第2項。
中　　華　　民　　國　　111 　年　　11　　月　　24　　日
                  民事第二庭    法  官  李悌愷
正本係照原本作成。
如對本判決上訴，須於判決送達後20日內向本院提出上訴狀。如
委任律師提起上訴者，應一併繳納上訴審裁判費。
中　　華　　民　　國　　111 　年　　11　　月　　24　　日
                                書記官  廖春玉　
附表：
編  號       土      地      坐      落         縣  市 鄉鎮市區   段 小 段 地 號 使用分區 面積（平方公尺） 權 利 範 圍 1 臺中市 中區 中華段 三小段 2-21 空白 1499 10000分之11 

編  號 建號 基地坐落 建物門牌 建築材料及房屋層數  建物面積（平方公尺）   權利範圍      層次 面積 附屬建物用途及面積  1 1616 臺中市○區○○段○○段0000地號 臺中市○區○○路0段000號12樓之13 鋼骨鋼筋混凝土造19層 12層 18.30 陽台：2.99 花台：0.43 雨遮：0.50 1分之1  備考 共有部分： ⑴中華段三小段1856建號，建物面積2508.07平方公尺，權利範圍：100000分之180。 ⑵中華段三小段1857建號，建物面積4070.09平方公尺，權利範圍：100000分之148。